【裁判字號】    93,訴,1128
【裁判日期】    921231
【裁判案由】    殺人未遂
【裁判全文】
臺灣板橋地方法院刑事判決              93年度訴字第1128號
  公  訴  人  臺灣板橋地方法院檢察署檢察官
  被      告  丁○○
              戊○○
共同選任辯護人  甲○○律師
                丙○○律師
上列被告因殺人未遂案件，經檢察官提起公訴（九十三年度偵字
第一二八八號），本院判決如下：
    主  文
本件公訴不受理。
    理  由
一、公訴意旨略稱：被告丁○○前因在台北縣樹林市○○街三十
    三號設立樹德宮之事，與己○○有宿怨，竟基於殺人之犯意
    ，於民國（下同）九十二年九月六日二十一時許，在台北縣
    樹林市○○街五十八號前，趁己○○站立而未及防備之際，
    右手持小刀（刀長約十五至二十公分）從己○○之背後朝其
    右邊頭部擊剌，並進而與己○○拉扯，嗣戊○○騎乘機車路
    過上開地點，見狀亦基於殺人之共同犯意，持安全帽毆打己○○之背部，致己○○受有右側頭皮撕裂傷、左側肩膀挫擦
    傷等傷害，嗣經乙○○趨前制止，而未遂。因認被告丁○○
    、戊○○二人涉犯刑法第二百七十一條第一項、第二項之共
    同殺人未遂罪。
二、公訴人認被告二人涉犯共同殺人未遂罪，於起訴時係以告訴
    人己○○對於被告二人犯案經過指證歷歷，證人乙○○於偵
    查中亦證稱：當天晚上伊在附近與朋友聊天，聽到外面有吵
    架的聲音，伊出去看，發現丁○○與戊○○在馬路中間打己○○，伊有看到丁○○有拿像刀子的東西，也有看見己○○
    流血，戊○○則是拿安全帽打擊己○○的背，並未拉開丁○○與己○○等語。而被告丁○○於偵訊時坦承於九十二年九
    月六日二十一時許，在台北縣樹林市○○街五十八號前，與
    己○○發生拉扯；被告戊○○亦坦承伊在案發當時有持安全
    帽碰觸己○○背部之事實，故被告二人確有共同攻擊告訴人
    之情事，而告訴人己○○因此受有右側頭皮撕裂傷約二點五
    公分，左側肩膀挫擦傷之傷害，復有台北縣樹林市仁愛醫院
    診斷證明書一紙附卷足憑等情為主要論據。而公訴檢察官於
    到庭實行公訴時復以證人乙○○於警詢、偵審中均已一致證
    稱被告丁○○當時是用右手反握工具欲刺殺己○○，且被告
    戊○○當時亦同時用安全帽毆打己○○之背部，且於其前往
    勸架之時，被告丁○○仍有欲刺殺己○○之動作，而被告戊○○則持續用安全帽毆打己○○之背部，參以被告戊○○就
    其所辯，雙手如何毆打己○○之情節，先後說法不一，顯見
    其並非係剛好到該處買宵夜，而係與丁○○共同欲刺殺己○○，此亦可由證人己○○到庭明確證稱其於丁○○刺殺其頭
    部時，戊○○隨即用安全帽毆打其背部等，由其二人相互協
    力可知其等事先應有犯意之聯絡，並在場共同下手實施，又
    被告丁○○當時係持何種兇器，就此證人乙○○雖無法看清
    楚而為明確之證詞，但依其所述，被告持該兇器行兇之動作
    ，當場造成己○○血流滿身，及診斷證明書上被害人確實受
    有撕裂傷等之情形而言觀之，再加上證人己○○於警詢、偵
    審中之指證，應堪認定被告丁○○當時所持有行兇之工具應
    為小刀，綜合被害人確實於頭部受有撕裂傷，及被告丁○○
    亦不否認當時有持工具與被害人發生衝突，蓋被告丁○○等
    人當時若無致人於死之犯意，何以直接持工具攻擊人體重要
    部位之頭部太陽穴，而非以教訓他人之犯意，攻擊其他人體
    較多面積之部位，此外，殺人犯意之萌生，有可能於事前預
    謀，或於事發前一刻存在，且被告並無可選擇任何一種行兇
    工具之環境，此外，被害人所受之傷害，到何種程度，因有
    被害人之反抗，或有他人之阻止，並無法由行為人一方加以
    決定，是以被告雖辯稱其若有殺人之犯意，為何不帶其他兇
    器，且被害人所受傷害輕微，由此可見，其並無殺人之犯意
    云云，以上辯解亦無法引為被告有利之陳述，故認被告二人
    確有共同行兇欲殺害被害人之犯行。
三、訊據被告丁○○、戊○○二人則堅決否認有殺害己○○之犯
    意，被告丁○○辯稱：當天晚上伊本來要就寢，有人來告訴
    伊說己○○喝酒，拿磚塊砸樹德宮的匾額，伊就到樹德宮現
    場，看到匾額有磚塊砸過的痕跡，地上有磚塊的碎屑，伊就
    走出來，看到己○○，伊就跟他理論，理論時發生口角，接
    著就是發生推擠，推擠的時候因為己○○塊頭比較大，在推
    的時候伊被推倒，伊就順手拿一個鐵的東西，大約有三十公
    分長，畫來畫去，伊手拿著是鐵板的東西，在這畫的期間，
    伊兒子即戊○○突然冒出來，接著伊兒子大概有拿安全帽砸
    己○○，然後就把伊拉開，在糾纏之中，乙○○就過來，他
    來勸架把我們拉開，拉開後我就把手上拿的東西順手丟掉，
    就走了，伊兒子也騎機車走了，接著渠等就把住處門拉下來
    等語；被告戊○○辯稱：那天晚上伊是到夜市去買宵夜，經
    過那裡時看到伊父親即丁○○跟人家起衝突，伊才過去想辦
    法將伊父親拉開，伊並不是跟著父親丁○○一起去打己○○
    ，伊因為騎機車所以有帶著安全帽等語。而被告二人之共同
    選任辯護人為被告二人辯護稱：本案導火線係告訴人己○○
    用石頭丟樹德宮的匾額，被告丁○○是樹德宮的主委，基於
    職責，受別人通知之後，才於當日去找告訴人理論，動機非
    常單純，告訴人與被告丁○○是數十年的交情，並沒有什麼
    深仇大恨，而二位被告都沒有前科，被告丁○○是樹德宮的
    主委，也是該里里長，不會因為前開細故，即萌生殺人之犯
    意，被告戊○○亦有正常工作，當天是看到父親丁○○與告
    訴人在夜市糾纏，所以上前去排解，事先並沒有與被告丁○○有任何殺人之犯意聯絡，本身也沒有殺人的犯意。而從手
    段上，當天雙方是有肢體的碰撞，但是被告丁○○並不是刻
    意要攻擊告訴人頭部，純粹不慎打到告訴人之右邊太陽穴，
    告訴人說被告丁○○是從後面偷襲，但為何傷口是在右側前
    葉，所以本案不是從後面偷襲，是經過推擠之後，被告丁○○不慎造成的。有關本案之犯案工具，公訴人無法辦法證明
    被告丁○○是拿二十公分長小刀，而根據法醫研究所的鑑定
    意見，其認為本案兇器應是鈍器而非銳器，此點與事實相符
    ，故本案的兇器，只是一個約二十公分長的鈍器，並不是告
    訴人所指稱的小刀。至於被告戊○○所持的兇器是安全帽，
    安全帽亦難造成致人於死的傷害，所以本案其實並沒有殺人
    的行為存在。再就告訴人的傷勢並非嚴重，可以自行返家，
    也是第二天才去醫院就診，亦無殺人之犯罪結果發生，據此
    被告二人行為與殺人罪之構成要件並不該當，僅成立普通傷
    害之罪，而就普通傷害部分，告訴人因與被告完成調解，復
    經法院核定，從而本件依法應諭知不受理之判決。
四、綜上公訴意旨及被告所為答辯，本案關鍵爭點厥為：（一）
    被告丁○○是否持所謂長約十五公分至二十公分之小刀作為
    犯案兇器；（二）被告丁○○與被告戊○○於客觀上是否有
    公訴意旨所稱之共同攻擊告訴人己○○之行為；（三）被告
    丁○○與被告戊○○於主觀上是否有公訴意旨所稱之共同殺
    人犯罪故意及犯意之聯絡；（四）被告丁○○與被告戊○○
    之行為，究應該當於刑法第二百七十一條第二項、第一項之
    殺人未遂罪，抑僅成立同法第二百七十七條第一項之普通傷
    害罪。本院綜合全證據調查之結果及辯論意旨，認被告丁○○與被告戊○○之行為，並非該當於刑法第二百七十一條第
    二項、第一項殺人未遂罪之成立要件，僅該當於同法第二百
    七十七條第一項之普通傷害罪之成立要件，而因告訴人己○○、被告丁○○、戊○○於九十二年九月二十五日已就被告
    二人之傷害犯行於臺北縣樹林市調解委員會達成調解協議，
    該調解書並於同年十月九日經本院民事庭法官予以核定，依
    鄉鎮市調解條例第二項規定，應視為告訴人己○○已對被告
    丁○○、戊○○共同傷害之犯行撤回告訴，從而依刑事訴訟
    法第三百零三條第三款規定，本案應諭知不受理之判決，爰
    就事實之認定與法律之適用析論如下：
甲、證據法則適用之理由：
（一）按犯罪事實應依證據認定之，無證據不得認定犯罪事實，
      凡無證據能力、未經合法調查之證據，不得作為判斷之依
      據，刑事訴訟法第一百五十四條第二項、第一百五十五條
      第二項定有明文。又犯罪事實之認定，應憑真實之證據，
      倘證據是否真實尚欠明確，自難以擬制推測之方法，為其
      判斷之基礎；而認定犯罪事實之證據係指足以認定被告確
      有犯罪行為之積極證據而言，該項證據自須適合於被告犯
      罪事實之認定，始得採為斷罪資料，最高法院五十三年著
      有臺上字第六五六號、二十九年上字第三一０五號判例。
      且刑事訴訟上證明之資料，無論其為直接或間接證據，均
      須達於通常一般之人均不致有所懷疑，而得確信其為真實
      之程度，始得據為有罪之認定，若其關於被告是否犯罪之
      證明未能達此程度，而有合理懷疑之存在，致使無從形成
      有罪之確信，根據「罪證有疑，利於被告」之證據法則，
      即不得遽為不利被告之認定，亦有最高法院七十六年度臺
      上字第四九八六號判例可稽。其以情況證據（即間接證據
      ）斷罪時，尤須基於該證據在直接關係上所可證明之他項
      情況事實，本乎推理作用足以確證被告有罪，方為合法，
      不得徒憑主觀上之推想，將一般經驗上有利被告之其他合
      理情況逕予排除，此觀諸最高法院三十二年上字第六十七
      號判例意旨亦甚彰明。
（二）本件告訴人己○○於警詢中、證人乙○○於警詢及接受檢
      察事務官調查時所為陳述與審判中陳述相符合部分，依刑
      事訴訟法第一百五十九條第一項及同法第一百五十九條之
      二反面解釋，僅具彈劾證據之適格，不得直接援為認定本
      案犯罪事實有無之證據。而告訴人己○○、證人乙○○於
      偵查中在檢察官面前所為陳述，據其等陳述時之環境及情
      況，均係自由陳述，無受外力干擾，查無顯然不可信之情
      形，依刑事訴訟法第一百五十九條第一項及同法第一百五
      十九條之一第二項規定，得為證據。又臺北縣樹林市仁愛
      醫院九十二年九月七日出具之甲種診斷證明書、該院九十
      三年三月二十七日仁醫字第九三０四八號函覆說明，係該
      院為本案訴訟所製作之證明文書，然檢察官、被告及其辯
      護人對上開診斷證明書於本院準備程序時表示同意作為證
      據，對該函覆說明之證據能力則無爭執之意思表示，本院
      認該等證明文書仍為醫師出於專業所製作，於製作當時未
      受外力影響或干預，又為證明本案犯罪事實存否所必要，
      以之為證據堪認適當，依刑事訴訟法第一百五十九條之五
      規定，得為證據。至於法務部法醫研究所（九三）法醫所
      醫鑑字第一三九四號文書審查鑑定書則為該所法醫師受本
      院囑託在具結後所為之書面鑑定報告，依刑事訴訟法第一
      百五十九條第一項及同法第二百零六條第一項規定，亦得
      為證據，合先敘明。
乙、得心證之理由及本件判決公訴不受理之說明：
（一）本件被告丁○○為台北縣樹林市○○街三十三號樹德宮重
      建之主任委員，告訴人己○○因對被告丁○○有關捐款管
      理方式有所不滿，乃於九十二年九月六日晚間約六至七時
      許，持石塊丟擲樹德宮之匾額，被告丁○○得知後，為圖
      報復，於同日晚間二十一時許，在台北縣樹林市○○街五
      十八號前夜市，趁告訴人己○○未及防備之際，以右手持
      兇器從告訴人己○○之背後朝其右邊頭部擊剌，並進而與
      告訴人己○○拉扯，嗣共同被告即被告丁○○之子戊○○
      騎乘機車路過上開地點，見狀亦持安全帽毆打告訴人己○○之背部，致告訴人己○○受有右側頭皮撕裂傷約二點五
      公分乘以零點五公分、左側肩膀挫擦傷等傷勢之事實，業
      據告訴人己○○於偵訊時以告訴人之身分應訊及本院審理
      時以證人身分結證甚詳（見九十三年度偵字第一二八八號
      偵查卷第二十五頁背面偵訊筆錄、本院九十三年十二月八
      日審判筆錄），並有臺北縣樹林市仁愛醫院九十二年九月
      七日出具之甲種診斷證明書、該院九十三年三月二十七日
      仁醫字第九三０四八號函覆說明可憑。被告丁○○亦自承
      其當時有以長約三十公分左右之鐵器對告訴人己○○劃來
      劃去之動作，參以證人乙○○於本院審理接受檢察官詰問
      時亦具結稱：我當時在人家雜貨店裡坐著，聽到有人說「
      阿村」跟俊明在打架，我出來看到丁○○拿著不知道是什
      麼東西，有一個人拿著安全帽打己○○，另外一個人是丁○○拿著東西要刺己○○，比較年輕那個拿安全帽我不認
      識，後來才知道是丁○○兒子，我看到的時候己○○身上
      已經有血，一個要刺，一個拿安全帽，我把他們拉開，丁○○手上拿的東西（用手比）沒有多長，是用反手握著，
      我看到的時候就是丁○○拿著那東西要刺己○○，因為我
      一個要抓二個人，而且年紀也大了所以沒有看清楚他手上
      拿什麼東西等語（見本院九十三年十二月八日審判筆錄）
      。據此觀之，本件被告丁○○確曾於九十二年九月六日晚
      間二十一時許，在台北縣樹林市○○街五十八號前夜市，
      趁告訴人己○○未及防備之際，以右手持鐵器從告訴人己○○之背後朝其右邊頭部擊剌，並進而與告訴人己○○拉
      扯，嗣共同被告即被告丁○○之子戊○○騎乘機車路過上
      開地點，見狀亦持安全帽毆打告訴人己○○之背部，致告
      訴人己○○身體受有右側頭皮撕裂傷約二點五公分、左側
      肩膀挫擦傷無誤。
（二）又就被告丁○○當時係持何種類鐵器攻擊告訴人己○○乙
      節，告訴人己○○於偵訊及審判中固均堅稱為「小刀」，
      但告訴人之指訴係以入被告於罪為主要目的，在無其他佐
      證之情況下，不得驟信其片面指訴為真實。而證人乙○○
      於九十三年四月十六日偵查中接受檢察事務官詢問時雖係
      曾證稱：在九十二年九月六日晚上九時左右，那時我在雜
      貨店聽到吵架聲就出來看，我出去時看到丁○○和戊○○
      在打己○○，丁○○有拿東西，應該是刀子不太長．．．
      ．．．我有看到丁○○拿刀子刺己○○的的背等語（見九
      十三年度偵字第一二八八號偵查卷第四十三頁正面至四十
      四頁正面詢問筆錄），但其於本院審判作證時係結證稱：
      「（檢察官問：可描述你看到丁○○手上拿著是什麼東西
      ？）答：（用手比）沒有多長，是用反手握著，我看到的
      時候就是丁○○拿著那東西要刺己○○，因為我一個要抓
      二個人，而且年紀也大了所以沒有看清楚。（檢察官問：
      丁○○手上拿著的東西是什麼材質做的？）答：這要問丁○○，這是他從家裡帶來的。（檢察官問：為何知道他是
      從家裡帶來的？）答：那是夜市，每天都有清潔隊掃地，
      地上很乾淨，哪裡能從地上撿這東西。（檢察官問：你之
      前在偵查中應訊時有說那東西是刀子，你是如何判斷？）
      答：不是刀子怎會流血，而且有縫了幾針，不是刀子是什
      麼，而且當時丁○○是用反手握著。（審判長問：你在地
      檢署時稱你有看到丁○○拿刀子刺己○○太陽穴，你當時
      確實有看到上開情形？）答：我去抓他們的時候，己○○
      已經被刺到了，我在偵訊時我也說我沒有看得很清楚，我
      在地檢署時沒有說刀子，我說我沒有看得很清楚。（審判
      長問：你說你有看到丁○○拿刀子刺己○○的太陽穴，這
      是你親眼目睹還是你根據看到己○○受傷的情形而自己推
      斷的？）答：應該是有刺到，不然怎會流血。（審判長問
      ：這是你的判斷還是你親眼看到丁○○拿刀子刺到己○○
      太陽穴導致他流血？）答：血從臉的右邊流下來，應該早
      就刺到。（審判長問：你在拉開他們時有無看到丁○○手
      上反握東西要刺己○○頭部的動作？）答：我有看到，但
      我看不清楚丁○○手上拿什麼東西。」等語，從而證人乙○○就被告丁○○當時究竟係持何種類鐵器攻擊告訴人己○○，於審判中之陳述明顯與接受檢察事務官詢問時所為
      之陳述不符，而依其於審判中之說明，其當時實係以告訴
      人有流血之情形乃推斷被告丁○○係持刀械，實非親眼目
      擊被告丁○○確實持用刀械，依刑事訴訟法第一百六十條
      規定，其於檢察事務官詢問時就此部分所為陳述，屬個人
      推斷之詞，不得作為證據。而本院為究明實情，囑請法務
      部法醫研究所法醫師就臺北縣樹林市仁愛醫院九十三年三
      月二十七日仁醫字第九三０四八號函覆所陳告訴人己○○
      之「右側頭皮撕裂傷二點五公分乘以零點五公分（深度）
      、左側肩膀挫擦傷、左側肩膀撕裂傷（零點五公分乘以零
      點三公分）」鑑定是否為刀械類銳器所傷，據該所法醫師
      蕭開平醫師具結函覆之鑑定報告，其認為仁愛醫院初診證
      明書認定告訴人己○○左肩所受之傷為擦挫傷，但函覆說
      明又稱係受撕裂傷，二者有差異，似以傷後隔日之初診證
      明較為準確，故告訴人己○○左肩應為受擦挫傷，又若被
      告丁○○係持長約十五公分至二十公分之小刀作為兇器，
      且據告訴人己○○之陳述，二人又係近身互博，則告訴人
      己○○頭部之傷應為切割傷，而非僅深零點五公分之撕裂
      傷，故從告訴人己○○撕裂傷於頭皮及挫擦傷（或撕裂傷
      ）於左肩膀等情，均不支持本件有銳利刀器存在之可能，
      此有法務部法醫研究所（九三）法醫所醫鑑字第一三九四
      號文書審查鑑定書附卷可按。綜上事證互析，本件被告丁○○所持兇器，無從證明為所謂長約十五公分至二十公分
      之「小刀」，公訴檢察官雖另以台北縣樹林市仁愛醫院九
      十三年九月二十日仁醫字第九三二二八號覆函所稱「患者
      己○○被不明物體攻擊，此外傷較像銳器傷」鑑定意見，
      主張被告丁○○所持兇器確屬刀械，然上開鑑定報告之鑑
      定人即樹林市仁愛醫院醫師孫良全除未具體說明鑑定意見
      之理由外，復未依本院函囑具結鑑定，核其鑑定意見依刑
      事訴訟法第一百五十八條之三規定，不得作為證據，自無
      從援為被告不利之證據。據此，本院爰依被告丁○○之供
      述及前引法務部法醫研究所之鑑定意見，認被告丁○○所
      持兇器應為長約三十公分之鐵製鈍器，公訴人認其係拿長
      約十五公分至二十公分之小刀，容屬無據。
（三）另殺人未遂與傷害之區別，係以行為人有無殺意為斷，至
      於受傷之多寡，及是否為致命部位，均為認定有無殺意之
      心證形成之相對標準，此有最高法院十八年上字第一三０
      九號判例意旨足資參考，本件被告丁○○持長約三十公分
      鐵製鈍器攻擊告訴人己○○之犯罪動機或目的，據被告丁○○之供述及己○○於檢察官偵訊時陳述「九十二年九月
      六日晚上六、七點，我拿石頭丟廟的匾額，可能是因為這
      個原因。」（見九十三年度偵字第一二八八號偵查卷第二
      六頁正面偵訊筆錄）及其於本院審理時有關「那天晚上大
      約八點，我拿磚塊丟樹德宮的匾額，經過大約一小時，被
      告丁○○就帶他的兒子來博愛街五八號找我．．．．．．
      」之證詞，可知被告丁○○係不滿告訴人以石頭或磚塊丟
      擲臺北縣樹林市樹德宮之匾額，而其又為該宮管理委員會
      主任委員，乃持鐵製鈍器攻擊告訴人己○○，而除有關樹
      德宮捐款財務處理之問題外，其二人並無其他深仇大恨，
      此據告訴人己○○到庭作證於接受辯護人詰問時陳述明確
      （見本院九十三年十二月八日審判筆錄），是以被告丁○○與告訴人己○○間並無深刻特殊之仇怨，其是否有殺害
      己○○之犯罪動機進而與其子即被告戊○○萌生共同殺人
      之犯意，實有藉行為時之客觀情況予以探究之必要。
（四）而就被告丁○○、戊○○著手攻擊告訴人己○○之行為情
      況，告訴人己○○於檢察官偵訊時以告訴人身分應訊及本
      院審理以證人身分作證時雖堅稱被告丁○○當時有說「要
      給你死」（意指置己○○於死地）之語，惟本院質之被告
      二人，其等均否認上情，而證人乙○○於九十三年三月十
      二日接受檢察官偵訊時即結證稱：「檢察官問：（有無聽
      到俊明說要己○○死的話？）答：沒有聽到。」（見九十
      三年度偵字第一二八八號偵查卷第二五頁正面偵訊筆錄）
      ；其在本院審理接受檢察官詰問時亦結證稱：「檢察官問
      ：你有聽到他們（指被告）二人打己○○時有說什麼話？
      ）答：沒有聽到，我那時候就是要把他們拉開。」等語，
      是以被告丁○○於攻擊告訴人己○○時，是否有陳稱「要
      你死」等語，誠有疑問，本院不能逕以告訴人片面陳述即
      加以肯認，而就被告丁○○、戊○○共同攻擊告訴人己○○之經過情形，證人李貞彥於本院審理時結證稱：「（檢
      察官問：九十二年九月六日晚上是否有看到丁○○、己○○吵架？）答：我有看到。（檢察官問：這二人你認識否
      ？）答：我都認識。（檢察官問：認識多久？）答：很久
      了，他們從小我就認識。（檢察官問：當時發生經過如何
      ？）答：我當時在人家雜貨店裡坐著，聽到有人說「阿村
      」跟俊明在打架，我出來看到丁○○拿著不知道是什麼東
      西，有一個人拿著安全帽打己○○，另外一個人是丁○○
      拿著東西要刺己○○，比較年輕那個拿安全帽我不認識，
      後來才知道是丁○○兒子，我看到的時候己○○身上已經
      有血，一個要刺，一個拿安全帽，我把他們拉開，所以也
      沒有辦法看清楚丁○○到底拿什麼東西。（檢察官問：你
      把他們拉開之後他們就分開？）答：是的。（檢察官問：
      可描述你看到丁○○手上拿著是什麼東西？）答：（用手
      比）沒有多長，是用反手握著，我看到的時候就是丁○○
      拿著那東西要刺己○○，因為我一個要抓二個人，而且年
      紀也大了所以沒有看清楚。（檢察官問：你說那個年輕人
      有拿安全帽打己○○，你看到他是去勸架還是去一起打己○○？）答：我看到他們是一起打己○○。（檢察官問：
      你拉開他們時，是一拉就拉開還是過了一會兒？）答：最
      少拉了五分鐘，旁邊的人也說流血了不要這樣子。（檢察
      官問：是誰不願意放開？）答：一個要刺，一個要打，一
      方要防，只有一個人而已，要不要放是二個人那一方的事
      情。（辯護人問：你到現場之後他們三人是糾纏在一起，
      被告還有繼續傷害告訴人己○○，有沒有打到？）答：一
      個就拿東西刺，一個就拿安全帽打，安全帽還有打到己○○，但沒有再刺到己○○。（辯護人問：衝突結束後有陪
      著己○○離開？）答：沒有，他們是各自走回去。（辯護
      人問：己○○可以自行離開？）答：可以。」等語（見本
      院九十三年十二月八日審判筆錄）。以證人乙○○與被告
      丁○○、告訴人己○○均屬相識，而其又為被告丁○○、
      告訴人己○○之長輩，係因勸架乃目擊本案發生經過情形
      ，故其上開證詞應無偏袒被告或告訴人一方之可能，具有
      相當之憑信性當無疑問，而以其證述內容，並參諸前引被
      告丁○○之供述、告訴人己○○之指訴及法務部法醫研究
      所鑑定意見與臺北縣樹林市仁愛醫院九十二年九月七日出
      具之甲種診斷證明書、該院九十三年三月二十七日仁醫字
      第九三０四八號函覆說明所示告訴人己○○之傷勢，本件
      被告丁○○雖有持長約三十公分鐵製器鈍攻擊告訴人頭部
      ，造成其受有右側頭皮撕裂傷約二點五公分乘以零點五公
      分（深度）之情事，但在證人李貞彥至案發現場勸架後，
      被告丁○○即未再傷及告訴人己○○，僅有被告戊○○仍
      繼續以安全帽毆打告訴人己○○之背部，再參照臺北縣樹
      林市九十三年三月二十七日仁醫字第九三０四八號函覆之
      說明：「一、病患己○○於九十二年九月七日至本院急診
      就醫，當時外傷已縫合止血，不必要住院治療．．．．．
      ．三、病患當時之傷口就醫時並無生命危險。」（見九十
      三年度偵字第一二八八號偵查卷第二一頁），足認被告丁○○、戊○○在共同攻擊告訴人己○○而由證人乙○○出
      面勸架將其等拉開後，兩造即自行離去，以告訴人己○○
      當時之傷勢狀況，並無任何足以導致死亡結果發生之生命
      危險，衡諸常情，本案若被告丁○○、戊○○果真有因告
      訴人己○○以石塊丟擲樹德宮之匾額而心生不滿並萌共同
      殺人之犯意，其等應可在案發之初，即由被告丁○○趁告
      訴人己○○不及防備之機會，先持刀械或其他銳器猛刺或
      用力劈砍告訴人之頭部，或藉被告戊○○參與犯行之人數
      優勢地位，由被告戊○○協助持質地堅硬之安全帽重物連
      續猛擊告訴人己○○之頭部，如此即可造成告訴人己○○
      嚴重頭部外傷或顱骨破裂或顱內出血等足以致命傷害之結
      果，但由告訴人己○○所受之傷僅止於右側頭皮撕裂傷約
      二點五公分乘以零點五公分（深度）及左側肩膀擦挫傷等
      情研判，被告丁○○雖持長約三十公分鐵製鈍器趁告訴人
      己○○不及防備之際攻擊其右側頭部，惟下手力道非重，
      否則告訴人己○○在事先毫無防備之情況下，其傷勢絕對
      不只有右側頭皮撕裂傷約二點五公分乘以零點五公分（深
      度）及左側肩膀擦挫傷，而被告戊○○持安全帽所攻擊者
      為告訴人己○○之背部，亦非致命部位，是由本案發生原
      委、經過情形及告訴人所受傷勢以觀，被告丁○○、戊○○辯稱其等尚無殺害告訴人己○○之犯意，所實施之攻擊
      行為客觀上亦不足以發生告訴人死亡之結果乙節，尚非無
      據，以公訴人所提各項證據，仍不足為被告二人確犯有殺
      人未遂罪之積極證明，被告丁○○、戊○○就本案證據所
      呈情況，應僅係出於普通傷害之犯意聯絡，而共同傷害告
      訴人己○○，其等所為並非成立刑法第二百七十一條第二
      項、第一項之殺人未遂罪，應僅成立刑法第二十八條、第
      二百七十七條第一項之共同普通傷害罪，而依同法第二百
      八十七條前段規定，該普通傷害罪係屬告訴乃論之罪，倘
      告訴人已撤回告訴者，即欠缺訴追條件，本院不得予以論
      罪科罰。
（五）查本件告訴人己○○、被告丁○○、戊○○於九十二年九
      月二十五日已就被告二人所為本案傷害犯行於臺北縣樹林
      市調解委員會成立調解協議，調解內容載明「相對人（即
      告訴人己○○）願不追究聲請人（即被告丁○○、戊○○
      ）二人有關本案件之刑事責任，並願撤回告訴．．．．．
      ．」，該調解書並於同年十月九日經本院民事庭法官予以
      核定，有九十三年度偵字第一二八八號偵查卷第三十三頁
      所示臺北縣樹林市調解書影本可稽，質之告訴人己○○，
      其於本院審理接受檢察官詰問或受本院訊問時，稱其簽調
      解書是「心不甘情不願」，但無受強暴脅迫之情形，而該
      已成立之調解亦未經告訴人己○○提起無效或撤銷之訴由
      法院以判決宣告撤銷或無效確定，依鄉鎮市調解條例第二
      項「刑事事件於偵查中或第一審法院辯論終結前，調解成
      立，經法院核定，並經當事人同意撤回者，視為於調解成
      立時撤回告訴或自訴。」之規定，本案應視為告訴人己○○已對被告丁○○、戊○○共同傷害之犯行撤回告訴，而
      被告二人所為與刑法第二百七十一條第二項、第一項之殺
      人未遂罪之成立要件有間，其等應係成立告訴乃論之刑法
      第二十八條、第二百七十七條第一項之共同普通傷害罪，
      已如前所述，茲本案公訴人認被告二人係共犯非告訴乃論
      之刑法第二百七十一條第二項、第一項之殺人未遂罪而提
      起公訴，其有關起訴事實及罪名之認定雖有誤會，但以起
      訴書所列之犯罪事實與應適用之法律為審查，本案於起訴
      當時並無起訴違背程序之瑕疵，惟本件被告二人既係犯告
      訴乃論之普通傷害罪，且因調解成立，發生告訴人撤回告
      訴之效力，揆諸刑事訴訟法第三百零三條第三款規定，仍
      應諭知不受理之判決。
據上論斷，應依刑事訴訟法第三百零三條第三款，判決如主文。
本案經檢察官楊仲農到庭執行職務
中    華    民    國    93    年    12    月    31    日
                  臺灣板橋地方法院刑事第七庭
                              審判長法  官  陳恆寬
                                    法  官  許必奇
                                    法  官  吳佳穎
以上正本證明與原本無異。
如不服本判決，應於判決送達後十日內，向本院提出上訴狀。
                                    書記官  王春森
中    華    民    國    93    年    12    月    31    日


司法院資訊處製作；財團法人民間司法改革基金會備份。
